臺灣新竹地方法院交通法庭裁定　　　　　　　　　　　九十三年度交聲字第三六號
　　移 送機 關　交通部公路總局新竹區監理所新竹市監理站
　　異　議　人
　　即受處分人　甲○○
右列受處分人因違反道路交通管理處罰條例案件，對於交通部公路總局新竹區監理所
新竹市監理站於中華民國九十三年一月二十日所為之竹監三字第裁５１─Ａ５Ｋ４０
１１９１號違反道路交通管理事件裁決書，聲明異議，本院裁定如左：
    主  文
原處分撤銷。
甲○○汽車駕駛人，駕駛汽車有違反道路交通管理處罰條例之行為，經交通勤務警察
制止時，拒絕停車接受稽查而逃逸，處罰鍰新臺幣仟元，並記違規點數壹點。
    理  由
一、按汽車駕駛人，駕駛汽車不遵守道路交通標誌、標線、號誌之指示，而道路交通
    管理處罰條例第二章各條無處罰之規定者，處新臺幣九百元以上一千八百元以下
    罰鍰；汽車駕駛人，駕駛汽車有違反本條例之行為，經交通勤務警察或依法令執
    行交通稽查任務人員制止時，不聽制止或拒絕停車接受稽查而逃逸者，除按各該
    條規定處罰外，處新臺幣三千元以上六千元以下罰鍰，道路交通管理處罰條例第
    六十條第二項第三款及第一項分別定有明文；又汽車駕駛人有道路交通管理處罰
    條例第六十條第一項、第二項之情形者，除依原條款處罰鍰外，各並予記違規點
    數一點，道路交通管理處罰條例第六十三條第一項第一款亦有明文。
二、原處分意旨略以：異議人即受處分人甲○○於九十二年十一月十二日上午九時四
    十分許，駕駛車號０２６─ＧＳ號營業大貨車行經臺北市○○路與民生西路口處
    ，為臺北市政府警察局大同分局交通分隊警員鄭永銘舉發「違反處罰條例之行為
    ，拒絕停車接受稽查而逃逸」。嗣經交通部公路總局新竹區監理所新竹市監理站
    以違反道路交通管理處罰條例第六十條第一項規定，裁處異議人甲○○罰鍰新臺
    幣（下同）三千元整。
三、聲明異議意旨略以：異議人於上開時間有服從交通員警之指揮停靠於路邊，並出
    示行車執照、駕駛執照及板證，何來道路交通管理處罰條例第六十條第一項之拒
    絕停車接受稽查而逃逸，爰以撤銷原裁決等等。
四、認定異議人違規事實明確所憑之證據及其認定之理由：
（一）證人即開單告發異議人即受處分人之臺北市政府警察局大同分局交通分隊警員
      鄭永銘於本院訊問時之證述。
（二）此外，並有臺北市政府警察局舉發違反道路交通管理事件通知單移送聯一紙、
      載明異議人即受處分人拒簽之存根聯二紙、異議人拒絕停車接受稽查而逃逸路
      線示意圖、臺北市大貨車（總重量逾六．五噸）及聯結車禁止通行範圍路線圖
      、及台北市大貨車及聯結車禁止通行範圍規定各一份，在卷可證。
（三）異議人即受處分人甲○○固不否認於上開時間行經該管制區○路段，並為警攔
      檢之事實，惟矢口否認有裁決單位所稱之違規情形，辯稱：異議人駕駛車號０
      ２６─ＧＳ號大貨車，於上開時地為警員攔檢時，確有靠路邊停車並出示證件
      等等。此項辯解依據下列理由認無可採：
  １、本件異議人即受處分人甲○○於九十二年十一月十二日上午九時三十九分許，
      駕駛車號０２６─ＧＳ號營業大貨車，不遵守道路交通標誌、標線、號誌之指
      示，違規行駛於臺北市大貨車禁止通行範圍（即管制區），由北向南行經臺北
      市○○路與民生西路口之際，為警員鄭永銘發現攔停，異議人拒絕停車接受稽
      查而右轉民生西路逃逸之情，已經本院傳訊證人即取締本件違規事件之警員鄭
      永銘到庭結證稱：「（問：當時是如何攔停異議人？）因為台北市政府公告管
      制區域圖大同區的部分，在民權西路以南，不含民權西路，環河北路以東不含
      環河北路的範圍內都是屬於管制區，六點五噸以上的大貨車進入管制區均需要
      有通行證，異議人車是二十幾噸的車，當時我是在民生西路與承德路的西北角
      ，發現異議人的車子，就站在路口的正前方攔他，結果他右轉民生西路沒停直
      接離開，我們本來以為他會右轉靠路邊停，但是他沒有停就直接駛離」、「（
      問：發現異議人沒有停駛後如何處理？）立刻上車，從後追趕，騎到他的左側
      駕駛座旁，拉單聲警報示意他靠邊停車，當時是在民生西路、寧夏路口，後來
      他靠右就停下來是在民生西路二四五號前」、「（問：當時舉發情形？）．．
      ．我攔他，他右轉民生西路直接走了，也沒有停在空地旁，中間經過太原路、
      寧夏路，過寧夏路之後，我就把他攔停下來，後來在民生西路二四五號前攔下
      ，從攔停點到民生西路被攔停下的地點約三百公尺左右」等語屬實，並有勤務
      表、臺北市政府警察局舉發違反道路交通管理事件通知單存根聯（Ａ５Ｋ４０
      １１９０號，違規事實：行駛管制區）、異議人拒絕停車接受稽查而逃逸路線
      示意圖、臺北市大貨車（總重量逾六．五噸）及聯結車禁止通行範圍路線圖、
      及台北市大貨車及聯結車禁止通行範圍規定各一份在卷可證，可認證人前開證
      言，已有相當程度之可信性。足見異議人係先未領有通行證，違規行駛於禁止
      通行範圍即管制區域內，經警攔檢拒絕停車受稽查而逃逸，再經警騎乘機車追
      逐並鳴警報示意後，始於約三百公尺外地點停車出示駕照、行照受檢，故雖異
      議人以確有停車並出示證件，無不服從警方攔停為辯，然並非於警員攔停當時
      即靠路邊停車受檢，而係經警驅車追逐警示後方停車受檢，應認為確有拒絕稽
      查而逃逸之行為，異議人所辯實不足採信。
  ２、再者，證人即取締本件違規事件之警員鄭永銘於本院訊問時亦證稱：「（問：
      攔停後如何處置？）詢問他為何要逃逸，是沒有看到我，還是故意，結果異議
      人一下車就說你要給我開管制區，我為何要停下來，表示他確實有看到我在攔
      他」、「（問：如何證明異議人當時你攔停時有看到你？）我站在他的車頭前
      方約十公尺左右，且他的車子高度比自小客車的兩倍高，且當時的氣候良好，
      前面也沒有其他車輛，視線良好，駕駛人絕對可以看到我的手勢，而且我當時
      是穿制服而且有反光背心」、「他是從我攔停到後來追趕他停下來約有三百公
      尺，並不是我一攔他他就停下，且他下車就有問他為何不停車，他說你要開我
      管制區，我為何要停車，如果異議人說他沒看到我，我就不會開他逃逸，所以
      表示他有看到我，才會說這句話」等語。職是，異議人顯然是因為知道警員攔
      停係欲舉發其未經申請而行駛於管制區內，為避免遭警方掣單舉發而拒絕停車
      逃逸，況且，依當時之環境尚無不能注意到警員示意攔停之手勢的情形存在，
      可見異議人當時逃逸之行為乃出於主觀上之故意無疑。
  ３、末查，交通警察掣單舉發違反道路交通管理處罰條例所列之違規事實，本質上
      為行政處分，係公務員基於職務上權力，依法就特定具體事件所為具有公法上
      效果之單方行政行為，基於公務員為公法上行為具有公信力之原則，如無形式
      上顯然之瑕疵可指，該行政處分應可推定其為真正，而交通警察就其親睹之違
      規事實掣單舉發，就行為人該違規事實之存否，不失為證人，如無具體事證足
      信其指證有何偏頗或失實，要難恣意否定其舉發事實之真正，本件違規事實，
      既據證人即執行舉發職務之警員鄭永銘到庭結證明確，又無顯然之瑕疵可指，
      徒憑異議人事後之說詞，自無以否定舉發事實之真正。綜上，是證人即警員之
      上開證言應可採信，而異議人上開辯解，尚有與事實不盡相符之處，顯為卸責
      之辭而不可採信。足見異議人確有於上開時地「違反處罰條例之行為，拒絕停
      車接受稽查而逃逸」之情事，應可確定。
（五）綜上所述，異議人確有於前開時、地，駕駛上開營業貨運曳引車不遵守道路交
      通標誌、標線、號誌之指示，即未經申請而領有通行證，而行駛於臺北市大貨
      車禁止通行範圍，經交通勤務警察攔查制止，竟拒絕停車接受稽查而逃逸之違
      規行為，原處分機關就異議人前揭「違反處罰條例之行為，拒絕停車接受稽查
      而逃逸」之違規行為部分，依道路交通管理處罰條例第六十條第一項之規定，
      裁處罰鍰三千元，固非無見，然原處分機關疏未援引同條例第六十三條第一項
      第一款之規定，記違規點數一點，是本件異議人之異議雖無理由，然原處分機
      關之處分既有前開瑕疵可指，顯屬不當，本院自應予以撤銷，另依道路交通管
      理處罰條例第三十一條第一項、第六十條第一項及第六十三條第一項第一款之
      規定，裁處如主文所示，以資適法。
五、應依道路交通案件處理辦法第二十條前段，裁定如主文。
中      華      民      國    九十三    年      五      月    二十八    日
                                  臺灣新竹地方法院交通法庭
                                      法  官  馮  俊  郎
右正本證明與原本無異。
如不服本裁定，應於裁定送達後五日內向本院提出抗告狀。
                                      書記官  蕭  利  峰
中      華      民      國    九十三    年      五      月    二十八    日
